【裁判字號】    95,台上,5838
【裁判日期】    951026
【裁判案由】    殺人未遂
【裁判全文】
最高法院刑事判決            九十五年度台上字第五八三八號
上  訴  人
即  被  告  甲○○
上  訴  人
即  被  告
之  胞  姊  乙○○
上列上訴人等因被告殺人未遂案件，不服台灣高等法院中華民國
九十五年八月十一日第二審更審判決（九十五年度上更(一)字第四
一號，起訴案號：台灣台北地方法院檢察署九十一年度偵字第七
四九三號），提起上訴，本院判決如下：
    主  文
原判決撤銷，發回台灣高等法院。
乙○○之上訴駁回。
    理  由
一甲○○之上訴部分：
本件原判決認定上訴人即被告甲○○於民國九十一年四月二十七
日凌晨，與友人吳宜蒼（業經判處有期徒刑二年八月，併科罰金
新台幣一萬元，罰金如易服勞役，以新台幣九百元即銀元三百元
折算壹日確定）、黃國和等人，在台北市○○街○段五十四號三
樓之「快樂世界舞廳」（以下僅稱舞廳）飲酒作樂，同日清晨五
時四十分許，因酒後鬧事，經舞廳工作人員高國峰、劉勇賜、張
正祥及鄧民強等人制止並勸離至大廳，雙方遂而發生爭執，吳宜
蒼為制止衝突，隨即抽出其所持有置於腰際，已裝填口徑九㎜制
式子彈十顆（其中二顆為無法發射之不發彈，詳如後述）之奧地
利 GLOCK廠製十七型制式半自動手槍一支（含彈匣一個，槍枝管
制編號：0000000000號，以下簡稱半自動手槍）對天
花板鳴槍示警；被告見狀，即自行起意，向吳宜蒼取得前開已擊
發二顆子彈之半自動手槍而持有之，並隨即向天花板射擊一槍示
警後，明知其所處之舞廳大廳，長、寬分別約十公尺、五公尺，
面積不大，四周分別為電梯口、門簾、半圓型櫃台及牆壁所環繞
，亦無易於遮掩躲避之物，並有舞客及工作人員共約二、三十人
在場，於此情形下，如任意發射子彈，極可能擊中其他在場之人
，造成死亡結果，竟仍基於縱致死亡結果，亦不違背其本意之殺
人故意，接續在舞廳之大廳內任意以直射方式射擊數發子彈，導
致位於大廳半圓型櫃台前之舞客丙○○，因躲避不及，臉頰部位
遭擊中一槍，而造成兩側臉頰穿透性槍傷，合併多顆牙齒斷裂，
經送醫急救並進行手術後，始於同年五月三日出院，倖免於難。
而被告於擊發子彈後，即隨同吳宜蒼離開舞廳，並於途中由吳宜
蒼取回前開尚餘二顆不發彈之半自動手槍。嗣吳宜蒼於同年五月
二日主動攜帶前開槍、彈向台北市政府警察局萬華分局投案，並
循線查獲被告等情。因而撤銷第一審判決，改判論處被告殺人未
遂（累犯）罪刑，固非無見。
惟查：(一)、當事人聲請調查之證據，如法院未予調查，又未認其
無調查之必要，以裁定駁回之，或於判決理由予以說明，而該證
據與待證事實復有重要之關係，就其案情確有調查之必要者，自
有應於審判期日調查之證據未予調查之違法。本件在案發現場查
扣經擊發之彈頭及彈殼各一枚，被告於原審請求鑑定被害人之臉
頰部中彈之彈頭，究係直接擊中或是擊中他物後反射之流彈所擊
中，以證明被告是否持槍朝人群平舉直射，抑僅朝天花板射擊（
見原審卷第三十七頁背面、第五十三頁背面）。究竟扣案之彈頭
是否有血跡，而為射穿被害人臉頰之彈頭，原審就此重要待證事
項未予調查，又未以裁定駁回被告之上開聲請，或於判決內說明
不予調查之理由，顯有調查未盡之違法。(二)、有罪之判決書，對
於有利被告之證據不採納者，應說明其理由，為刑事訴訟法第三
百十條第二款所明定。故有罪之判決書對於被告有利之證據，如
不加以採納，必須說明其理由，否則即有判決不備理由之違法。
原判決認定案發時吳宜蒼持槍對天花板射擊二槍後，被告始取得
該手槍射擊等情。而被害人於第一審九十三年十一月二十三日審
理中證稱：「（問：你是第幾槍被打中的？）是第二槍，因為我
之前已經聽到第一槍，之後我覺得疼痛。」（見第一審卷第七十
七頁），其所述如果無訛，則被害人似係被吳宜蒼射擊之第二槍
子彈所擊中，此有利被告之證言，為何不足採，原判決未說明其
理由，自有判決不備理由之違法。(三)、原判決認定被告持槍以直
射方式射擊數發子彈等情，惟原判決理由欄僅說明被告取得手槍
時，係裝有六顆子彈可供射擊等由，並未說明被告往人群直射方
式射擊數發所憑之證據及理由，亦有判決理由欠備之違法。被告
上訴意旨指摘原判決違法，尚非全無理由，應認仍有發回更審之
原因。
二上訴駁回部分：
按不服下級法院判決，得向上級法院提起上訴者，以刑事訴訟法
第三百四十四條第一項、第三百四十五條、第三百四十六條及第
三百四十七條分別所列之人為限。本件上訴人乙○○為被告甲○
○之胞姊，因被告殺人未遂案件，不服原審所為第二審之判決，
向本院提起第三審上訴，查該乙○○既非首開法條所列得提起上
訴之人，其上訴殊非法之所許，應予駁回。
據上論結，應依刑事訴訟法第三百九十七條、第四百零一條、第
三百九十五條前段，判決如主文。
中    華    民    國  九十五  年    十    月  二十六  日
                      最高法院刑事第九庭
                          審判長法官  陳  正  庸
                                法官  賴  忠  星
                                法官  王  居  財
                                法官  林  開  任
                                法官  林  立  華
      本件正本證明與原本無異
                                      書  記  官
中    華    民    國  九十五  年   十一   月    一    日
                                                     Ｒ


司法院資訊處製作；財團法人民間司法改革基金會備份。
